最高法院刑事判決　　　　　　　　　　　　　　　九十三年度台上字第三三０五號
　　上　訴　人　台灣高等法院台中分院檢察署檢察官
　　被　　　告　甲○○
右上訴人因被告搶奪案件，不服台灣高等法院台中分院中華民國九十年九月十一日第
二審判決（九十年度上訴字第一二八三號，起訴案號：台灣台中地方法院檢察署八十
九年度偵字第二００六四號），提起上訴，本院判決如左：
    主  文
原判決關於以強暴妨害人行使權利部分撤銷，發回台灣高等法院台中分院。
    理　由
本件原判決認定被告甲○○於民國八十九年十二月二日下午，行經台中縣外埔鄉○○
路二０三巷二十號前田地，見邱朝民正與被害人詹致翔等人在該處烤地瓜而一同參與
，嗣於同日下午五時許，被害人取出其所有之諾基亞廠牌、型號三二一０之行動電話
一支撥打，被告見狀即欲向被害人借該行動電話觀看，被害人不願意而將該行動電話
放入口袋之際，被告竟欲強借該行動電話而基於妨害他人行使權利之犯意，趁被害人
不注意而強行自其手中拿走該行動電話，並將之放入自己衣袋內而妨害被害人行使權
利，被害人多次向被告索討行動電話未果，嗣經報警而在被告身上起出該行動電話等
情。因而撤銷第一審關於論處被告意圖為自己不法之所有，而搶奪他人之動產罪刑部
分之判決，改判論處被告以強暴妨害人行使權利罪刑，固非無見。
惟查：(一)、依法應於審判期日調查之證據雖已調查，而其內容未明瞭者，即與未經調
查無異，如遽行判決，仍屬應於審判期日調查之證據而未予調查，尚不得遽對被告為
有利或不利之認定。原判決撤銷第一審關於論處被告意圖為自己不法之所有，而搶奪
他人之動產罪刑部分之判決，改判論處被告以強暴妨害人行使權利罪刑，係以被告拿
走被害人之行動電話後並未逃走，且被告本與在場之邱朝民認識，足證被告係強借被
害人之行動電話，其並無不法所有之意圖，為其主要論據（原判決第五頁第四至八行
）。然上訴人於警訊中供承：伊取得該行動電話手機後，就裝上伊之ＳＩＭ卡留作己
用（偵查卷第七頁），因伊很喜歡該行動電話手機，所以佔為己有，伊裝上自己之卡
片並使用（偵查卷第九頁）；於偵查中供稱：……伊看被害人的行動電話手機很喜歡
，要和他交換他不願意，伊就把行動電話手機放口袋不還他（偵查卷第二十一頁背面
）；被害人於警訊中指稱：……被告就把伊的行動電話手機搶去，看一看就把手機皮
套丟給伊說：「皮套給你，手機我要」（偵查卷第十頁背面）；證人邱朝民於警訊中
除為與被害人相同之供述（偵查卷第十二頁背面）外，並於偵查中證稱：……被告就
將被害人行動電話手機皮套拿起來丟掉，就說手機是他的（偵查卷第二十七頁背面）
等情。上訴人、被害人、邱朝民上開供述各情是否屬實？苟上訴人、被害人、邱朝民
上開供述各情屬實，其何以不能為上訴人具有不法所有意圖認定之理由？原審就上情
未詳予調查釐清，復未就上情於理由欄為論斷說明，逕為認定被告並無不法所有之意
圖，其查證未盡且理由欠備，遽予判決，尚有未合。(二)、有罪判決書之事實一欄，為
判斷其適用法令當否之準據，法院應將依職權認定與論罪科刑有關之事實，翔實記載
，然後於理由內逐一說明其憑以認定之證據，並使事實認定與理由說明，互相適合，
方為合法。倘事實認定與理由說明，不相一致，或事實與理由欄內之記載，前後齟齬
，按諸刑事訴訟法第三百七十九條第十四款後段規定，均屬判決理由矛盾之當然違背
法令。原判決事實欄記載：……被告趁被害人不注意之際，強行從被害人手中拿走行
動電話（原判決第二頁第二至三行）等情，其就被告究係如何強行拿走被害人之行動
電話，於事實欄所載並非明確，已不足為法律之適用。乃於理由欄或援引被告之供述
說明：……被害人不願意借伊，伊就把被害人手上的行動電話拿走（原判決第二頁第
十九行至第三頁第一行）；或又援引被害人、邱朝民之供述說明：……被告就從被害
人手中將行動電話搶去（原判決第三頁第九至十行、第四頁第五行）等情，其事實欄
之認定記載與理由欄之論斷說明不盡一致，亦有未洽。檢察官上訴意旨指摘原判決關
於此部分不當，尚非全無理由，應認有撤銷發回更審之原因。
據上論結，應依刑事訴訟法第三百九十七條、第四百零一條，判決如主文。
中　　　華　　　民　　　國　　九十三　　年　　　六　　　月　　二十八　　日
                              最高法院刑事第三庭
                                  審判長法官  董　明　霈
                                        法官  林　茂　雄
                                        法官  張　祺　祥
                                        法官  郭　毓　洲
                                        法官  吳　三　龍
      右正本證明與原本無異
                                              書  記  官
中　　　華　　　民　　　國　　九十三　　年　　　七　　　月　　　七　　　日
                                                                      Ｒ
